【裁判字號】    99,訴,1490
【裁判日期】    991223
【裁判案由】    違反毒品危害防制條例
【裁判全文】
臺灣臺南地方法院刑事判決              99年度訴字第1490號
公  訴  人  臺灣臺南地方法院檢察署檢察官
被      告  宋光格  44歲民.
上列被告因違反毒品危害防制條例案件，經檢察官提起公訴（99
年度毒偵字第1592號），本院判決如下：
    主  文
宋光格施用第一級毒品，累犯，處有期徒刑捌月，扣案之海洛因
貳小包（驗後淨重分別為壹點伍肆公克、壹點壹捌公克，含包裝
袋貳只）沒收銷燬之。
    事  實
一、宋光格前於民國91年間因施用毒品案件，經法院號裁送強制
    戒治，並於 92年8月20日戒治期滿執行完畢；復於94年間因
    施用毒品、竊盜等案件，經法院減刑及定應執行刑為有期徒
    刑1年1月確定，再於94年間因施用毒品案件，經法院減刑及
    定應執行刑為有期徒刑7月15日確定，上開2案接續執行，於
    97年10月27日假釋出獄，並於97年12月12日保護管束期滿視
    為刑之執行完畢。猶不知悔改，竟基於施用第一級毒品海洛
    因之犯意，於 99年8月2日上午9時許，在其位於臺南市○○
    ○街67號4樓之3居處廁所，以針筒注射方式，施用海洛因1
    次。嗣宋光格於 99年8月2日下午2時50分許，在臺南市○○
    ○街67號旁為警盤查，並因其有另案遭通緝之案件而予以逮
    捕，宋光格遂於上開施用海洛因之犯罪尚未為警發覺前，即
    主動向員警表示上開施用海洛因行為，並交出其所有供施用
    海洛因使用之海洛因2小包（驗後淨重分別為1點54公克、1
    點18公克），自首犯罪而接受裁判，並同意採集尿液送驗呈
    現嗎啡陽性反應，而查獲前情。
二、案經臺南市警察局第一分局報請臺灣臺南地方法院檢察署檢
    察官偵查起訴。
    理  由
一、本件係經被告宋光格於準備程序為有罪之表示，而經本院合
    議庭裁定由受命法官獨任以簡式審判程序加以審理，依刑事
    訴訟法第273條之2、第159條第2項規定，不適用傳聞法則有
    關限制證據能力之相關規定，合先敘明。
二、訊據被告對於上揭事實均坦承不諱，且被告為警查獲後採集
    之尿液送驗結果，係呈嗎啡陽性反應，有臺南市警察局99年
    9月13日南市警一刑字第09941038710號函附之長榮大學於99
    年 8月23日出具之確認報告、臺南市警察局第一分局偵辦毒
    品案件尿液檢體委驗單各1份可稽，且查扣之海洛因2小包，
    送驗結果確均為海洛因無誤，有法務部調查局濫用藥物實驗
    室99年11月15日調科壹字第09923025410號鑑定書1份可憑，
    此外並有臺南市警察局第一分局扣押物品目錄表、同局涉嫌
    毒品危害防制條例案毒品初步檢驗報告單各1 份及扣押物照
    片3 張可參，堪認被告之自白與事實相符，其確有施用第一
    級毒品海洛因之行為無誤。
三、按毒品危害防制條例於93年7月9日修正公布，自93年1月9日
    施行，其中第20條、第23條將施用毒品之刑事處遇程序，區
    分為「初犯」及「5年內再犯」、「5年後再犯」。依其立法
    理由之說明：「初犯」，經觀察、勒戒或強制戒治後，應為
    不起訴處分或不付審理之裁定；經觀察、勒戒或強制戒治執
    行完畢釋放後， 「5年內再犯者」，因其再犯率甚高，原實
    施之觀察、勒戒及強制戒治既已無法收其實效，爰依法追訴
    或裁定交付審理。至於經觀察、勒戒或強制戒治執行完畢釋
    放後， 「5年後再犯」者，前所實施之觀察、勒戒或強制戒
    治既已足以遮斷其施用毒品之毒癮，為期自新及協助其斷絕
    毒癮，仍適用「初犯」規定，先經觀察、勒戒或強制戒治之
    程序。從而依修正後之規定，僅限於「初犯」及 「5年後再
    犯」二種情形，始應先經觀察、勒戒或強制戒治程序。倘被
    告於5年內已再犯，經依法追訴、處罰，縱其第3次（或第3
    次以上）再度施用毒品之時間，在初犯觀察、勒戒或強制戒
    治執行完畢釋放5年以後，已不合於「5年後再犯」之規定，
    且因已於 「5年內再犯」，顯見其再犯率甚高，原實施觀察
    、勒戒或強制戒治，已無法收其實效，即應依該條例第10條
    處罰（最高法院 95年5月9日第7次刑事庭會議決議參照）。
    查被告先前因施用毒品案件，經法院裁送強制戒治，於92年
    8月 20日強制戒治執行完畢釋放，又於強制戒治執行完畢釋
    放後5年內，再於 94年間因施用毒品、竊盜等案件，經法院
    減刑及定應執行刑為有期徒刑1年1月確定，又於94年間因施
    用毒品案件，經法院減刑及定應執行刑為有期徒刑 7月15日
    確定，上開2案接續執行，於 97年10月27日假釋出獄，並於
    97年12月12日保護管束期滿視為刑之執行完畢，有臺灣高等
    法院被告全國前案紀錄表可參，則被告本件施用毒品犯行，
    相距上開強制戒治執行完畢之日（即92年8月20日）雖已逾5
    年，然其在該強制戒治執行完畢釋放後之5年內，於 94年間
    又因再犯施用毒品之罪，並由法院判決確定在案，揆諸上揭
    說明，本件被告施用毒品之時點，距離上開強制戒治執行完
    畢日雖已逾 5年，仍應依法追訴，而無適用毒品危害防制條
    例第20條第3 項之餘地。從而，本件事證明確，被告犯行洵
    堪認定。
四、核被告所為，係犯毒品危害防制條例第10條第1 項施用第一
    級毒品罪。被告持有第一級毒品，復進而施用，其持有毒品
    之低度行為，為施用毒品之高度行為所吸收，不另論罪。被
    告曾於94年間因施用毒品、竊盜等案件，經法院減刑及定應
    執行刑為有期徒刑1年1月確定，再於94年間因施用毒品案件
    ，經法院減刑及定應執行刑為有期徒刑7月15日確定，上開2
    案接續執行，於97年10月27日假釋出獄，並於97年12月12日
    保護管束期滿視為刑之執行完畢，有前開臺灣高等法院被告
    全國前案紀錄表可憑，其於有期徒刑執行完畢後， 5年內故
    意再犯本件有期徒刑之罪，係為累犯，應依刑法第47條第1
    項規定加重其刑。又被告係因被警盤查，並因其有另案遭通
    緝之案件而予以逮捕，即在本件施用海洛因之犯罪尚未為警
    發覺，亦無任何毒品、施用毒品工具或其他施用毒品之徵象
    遭警查覺之前，即主動向員警供承上開施用海洛因行為，且
    交出其所有供施用海洛因使用之海洛因 2小包，並同意採集
    尿液送驗，為被告於司法警察調查中及審理中所陳明，則在
    偵查犯罪職權之公務員於知悉本件施用毒品之犯罪事實或查
    見任何與本件施毒行為相關而足以懷疑被告涉嫌施用毒品之
    跡證之前，被告即自承犯行，並接受裁判，業合乎刑法第62
    前段所指對於未發覺之罪自首而受裁判之要件，且被告坦認
    並供出犯罪過程，助益犯罪事實之偵查釐清，堪認其自首係
    出於內心悔悟，是依刑法第62條前段規定減輕其刑，並依法
    先加後減之。爰審酌被告施用毒品之犯行，在性質上乃屬對
    自我身心健康之自戕行為，尚未嚴重破壞社會秩序、侵害他
    人權益，惟其前因施用毒品經強制戒治後，猶不思戒絕革除
    惡習，履犯施用毒品之罪，其戒癮之意志力甚為薄弱，惟念
    及其犯後尚知自首坦承犯行，犯後態度堪認良好等一切情狀
    ，量處如主文所示之刑，扣案之海洛因 2小包（驗後淨重分
    別為1點54 公克、1點18公克，含包裝袋2只），係被告所有
    供其施用海洛因使用，為其供承在卷，該物係屬毒品，且其
    包裝袋因無法與海洛因剝離而須視同毒品之故，均依毒品危
    害防制條例第18條第1 項前段規定沒收銷燬之，至於鑑驗所
    耗損之海洛因既已滅失，即無庸宣告沒收銷燬。
據上論斷，應依刑事訴訟法第273條之1第1 項、第299條第1項前
段，毒品危害防制條例第10條第1項、第18條第1項前段，刑法第
11條、第47條第1項、第62條前段，判決如主文。
本案經檢察官宋文宏到庭執行職務。
中    華    民    國    99    年    12    月    23    日
                  刑事第三庭  法  官  陳威龍
以上正本證明與原本無異。
如不服本判決應於收受本判決後10日內向本院提出上訴書狀，並
應敘述具體理由。其未敘述上訴理由者，應於上訴期間屆滿後20
日內向本院補提理由書狀（均須按他造當事人之人數附繕本）「
切勿逕送上級法院」。
                              書記官  蘇嬿合
中    華    民    國    99    年    12    月    23    日
附錄論罪科刑法條：
毒品危害防制條例第10條第1項：
施用第一級毒品者，處6月以上5年以下有期徒刑。

司法院資訊處製作；財團法人民間司法改革基金會備份。
